ACORDAO-COMPLETO-2447049

ACÓRDÃO 18995/2021 ATA 41/2021 - SEGUNDA CÂMARA

VISTOS, relatados e discutidos estes autos de representação formulada pela então Secretaria de Controle Externo do Paraná (Secex - PR) , em cumprimento à determinação proferida pelo item 9.7 do Acórdão 1628/2018-TCU-Plenário no bojo do TC Processo 024.434/2014-0 sob a relatoria do Ministro Benjamin Zymler, em função dos indícios de irregularidade na condução de pregões presenciais com os recursos do Sistema Único de Saúde (SUS) pelo Município de Balneário Camboriú - SC;
ACORDAM os Ministros do Tribunal de Contas da União, reunidos em Sessão da 2ª Câmara, ante as razões expostas pelo Relator, em:
9.1. conhecer da presente representação, por atender aos requisitos de admissibilidade previstos nos arts. 235 e 237, VII, do RITCU, para, no mérito, assinalar a sua parcial procedência, diante dos elementos de convicção até aqui obtidos pelo TCU;
9.2. declarar à revelia de Andressa Bertiel Willeke Hadad, como então secretária municipal de saúde de Balneário Camboriú - SC, quanto à audiência para apresentar justificativas pelo não-atendimento de diligência do Tribunal, nos termos do art. 12, § 3º, da Lei nº 8.443, de 1992;
9.3. aplicar em desfavor de Andressa Bertiel Willeke Hadad a multa prevista no art. 58, inc. IV, da Lei n.º 8.443, de 1992, sob o valor de R$ 5.000 (cinco mil reais) , pelo não-atendimento de diligência, fixando-lhe o prazo de 15 (quinze) dias, contados da notificação, para que comprove, perante o Tribunal, nos termos do art. 214, III, "a", do RITCU, o recolhimento da referida dívida em favor do Tesouro Nacional, atualizada monetariamente desde a data deste acórdão até a data do efetivo recolhimento, se for paga após o vencimento, na forma da legislação em vigor;
9.4. assinalar o cumprimento da determinação proferida pelo item 9.7 do Acórdão 1628/2018-TCU-Plenário;
9.5. enviar a cópia integral em meio eletrônico deste processo, com a cópia do presente Acórdão, além do Relatório e da Proposta de Deliberação, ao Ministério da Saúde, para ciência e adoção das providências cabíveis em face das irregularidades ora identificadas neste feito; e
9.6. arquivar o presente processo.

Representação formulada pela então Secretaria de Controle Externo do Paraná (Secex  PR), sobre os indícios de irregularidade na condução de pregões presenciais com recursos do Sistema Único de Saúde (SUS) pelo Município de Balneário Camboriú  SC, em cumprimento à determinação proferida pelo item 9.7. do Acórdão 1.628/2018-TCU-Plenário, no bojo do processo TC 024.434/2014-0, da relatoria do Exmo. Sr. Ministro Benjamin Zymler.

Segunda Câmara

Prefeitura Municipal de Balneário Camboriú - SC.

3. Responsáveis: Andressa Bertiel Willeke Hadad (CPF XXX.465.200-XX); Eroni Foresti (CPF XXX.280.068-XX); Leila Chaves Cabral (CPF XXX.395.989-XX); Marco Antônio Ribeiro (CPF XXX.263.540-XX); Marco Otílio Duarte Rodrigues (CPF XXX.407.377-XX); Maurício Chedid dos Santos (CPF XXX.634.999-XX); Sabrina dos Santos Soares (CPF XXX.166.279-XX).

13.1. Ministros presentes: Bruno Dantas (Presidente), Aroldo Cedraz e Raimundo Carreiro.
13.2. Ministro-Substituto presente: André Luís de Carvalho (Relator).

ACORDAO-COMPLETO-2532292

Acórdão de Relação 1876/2022 - Segunda Câmara

Acórdão de Relação

ANDRÉ DE CARVALHO

Trata-se de representação formulada pela então Secretaria de Controle Externo do Paraná (Secex - PR) , em cumprimento à determinação proferida pelo item 9.7 do Acórdão 1628/2018-TCU-Plenário no bojo do TC Processo 024.434/2014-0 sob a relatoria do Ministro Benjamin Zymler, em função dos indícios de irregularidade na condução de pregões presenciais com os recursos do Sistema Único de Saúde (SUS) pelo Município de Balneário Camboriú - SC.
2.	O aludido Acórdão 1628/2018-TCU-Plenário foi prolatado, em síntese, no seguinte sentido:
	" (...) 9.7. determinar à Secex-PR, que, no prazo máximo de noventa dias, independentemente da interposição de recurso contra os subitens anteriores deste acórdão, constitua processos apartados para apurar: 
	9.7.1. as ocorrências relacionadas a pagamentos indevidos no bojo das execução dos contratos decorrentes dos pregões presenciais 384/2013, 035/2014 e 045/2014, realizados pela Prefeitura Municipal de Balneário Camboriú - SC; 
	9.7.2. a autorização, pelo então dirigente do Hospital Municipal Ruth Cardoso, de contratação, por dispensa de licitação, de empresas nas quais esse dirigente figurava como sócio ou administrador";
3.	Após a análise final do feito, a Auditora Federal Cristiane Maria Costa Pereira Coutinho lançou o seu parecer conclusivo à Peça 51, com a anuência dos dirigentes da Secex-Saúde (Peças 52 e 53) , nos seguintes termos: 
	" (...) HISTÓRICO 
2	De acordo com informações obtidas no Relatório de Auditoria produzido no âmbito do processo original (TC Processo 024.434/2014-0) , juntado à peça 7 dos presentes autos, restou evidenciado pela equipe que os gestores da Secretaria de Sau¿de do munici¿pio atestaram os documentos fiscais e autorizaram os pagamentos sem que houvesse garantia da efetiva prestac¿a¿o dos servic¿os (peça 7, p. 35) .
3	Foi registrado no relatório que "o servidor que atesta os documentos fiscais na¿o verifica se a produc¿a¿o lanc¿ada no sistema Olostecech condiz com a realidade, tendo em vista a inexiste¿ncia de documentos passi¿veis de confirmar a fidedignidade dos dados lanc¿ados no referido sistema". Além disso, verificou-se que não havia "um controle de freque¿ncia dos me¿dicos que trabalham no Hospital por meio das empresas contratadas, nem ha¿ fiscais designados para acompanhar a execuc¿a¿o contratual e, assim, garantir a correta prestac¿a¿o dos servic¿os, bem como a sua comprovac¿a¿o" (peça 7, p .35) .
4	A título de responsabilização, a equipe de auditoria a atribuiu aos seguintes servidores (peça 7, p .37-38 c/c peça 1, p. 47-50) :
4.1	Marco Oti¿lio Duarte Rodrigues (CPF XXX.407.377-XX) e Sabrina dos Santos Soares (CPF XXX.166.279-XX) , respectivamente Secreta¿rio de Sau¿de e Saneamento do Munici¿pio de Balnea¿rio Camboriu¿/SC e gestora do Fundo Municipal de Sau¿de de Balnea¿rio Camboriu¿/SC, à época dos fatos, pois haviam autorizado pagamentos com irregularidades na liquidação de despesa, em descumprimento ao preconizado nos arts. 62 e 63 da Lei 4.320/1964;
4.2	Leila Chaves Cabral (CPF XXX.395.989-XX) , Mauri¿cio Chedid dos Santos (CPF XXX.634.999-XX) e Marco Anto¿nio Ribeiro (CPF XXX.263.540-XX) , sucessivamente Diretora Geral de Gesta¿o Hospitalar do Hospital Municipal Ruth Cardoso, Diretor de Divisa¿o Administrativo e Financeiro do Hospital Municipal Ruth Cardoso e Assessor Te¿cnico da Secretaria de Sau¿de e Saneamento do Munici¿pio de Balnea¿rio Camboriu¿/SC, à época dos fatos, por terem atestado notas fiscais sem apresentação de documentos e procedimentos capazes de comprovar a efetiva prestac¿a¿o dos servic¿os, em descumprimento ao preconizado nos arts. 62 e 63 da Lei 4.320/1964.
5	Essa falha na liquidação da despesa ocasionou, segundo o Relatório de Auditoria, potencial pagamento indevido em contratos celebrados, após realização dos prego¿es presenciais 384/2013, 035/2014 e 045/2014, para prestação de serviços médicos que incluíam realização de cirurgias eletivas. Segundo levantamento da equipe de auditoria, o percentual de execução dos procedimentos cirúrgicos pactuados havia ficado muito abaixo do pactuado nos meses de julho, agosto e setembro de 2014, como se pode verificar na tabela abaixo (peça 7, p. 38-39) :
	Quadro 1 - Percentual de procedimentos eletivos realizados em julho, agosto e setembro de 2014 - Levantamento do Relatório de Auditoria
	Cirurgias Eletivas Hospital Municipal Ruth Cardoso

	Especialidade/ Sobreaviso - Termo de Referência
	Quantidade contratada/mês Termo de Referência
	Quantidade informada/mês

			Julho
	Agosto
	Setembro

			Realizado
	% de cumpri-mento do contrato
	Realizado
	% de cumpri-mento do contrato
	Realizado
	% de cumpri-mento do contrato

	Cirurgia Geral
	40
	19
	48
	26
	65
	-
	-

	Cirurgia Pediátrica
	10
	-
	-
	-
	-
	-
	-

	Oftalmologia
	60
	24
	40
	27
	45
	31
	52

	Ortopedia
	40
	39
	98
	28
	70
	-
	-

	Otorrinolaringologia
	16
	-
	-
	-
	-
	-
	-

	Especialidade/Plantão - Termo de Referência
	Quantidade contratada/mês Termo de Referência
	Julho
	Agosto
	Setembro

			Realizado
	% de cumpri-mento do contrato
	Realizado
	% de cumpri-mento do contrato
	Realizado
	% de cumpri-mento do contrato

	Ginecologia e Obstet.
	20
	-
	-
	8
	40
	5
	25

	Urologia
	20
	11
	55
	3
	15
	6
	30

	Fonte: peças 7 e 24 dos presentes autos.
6	No entendimento da equipe de auditora, a ocorrência mencionada poderia "ser atribuída à insuficiência nos controles internos da Secretaria de Sau¿de do Munici¿pio de Balnea¿rio Camboriu¿/SC para impedir o descumprimento das cla¿usulas estabelecidas nos ajustes contratuais, no que tange a¿ realizac¿a¿o das cirurgias eletivas" (peça 7, p. 39) . 
7	Em razão disso, propôs responsabilização do Sr. Marco Oti¿lio Duarte Rodrigues (CPF XXX.407.377-XX) e da Sra. Leila Chaves Cabral (CPF XXX.395.989-XX) , respectivamente Secreta¿rio de Sau¿de e Saneamento do Munici¿pio de Balnea¿rio Camboriu¿/SC e gestora do Fundo Municipal de Sau¿de de Balnea¿rio Camboriu¿/SC, à época dos fatos, por terem sido omissos "no dever de adotar as provide¿ncias necessa¿rias para garantir a realizac¿a¿o de todas as cirurgias eletivas estabelecidas nos Termos de Refere¿ncias dos contratos celebrados para a prestac¿a¿o de servic¿os me¿dicos no Hospital Municipal Ruth Cardoso" e por terem atestado e autorizado o pagamento das respectivas faturas pelo valor integral (peça 7, p. 39 c/c peça 1, p. 48-49) .
8	Em sede de seu voto, o relator apresentou os seguintes apontamentos acerca desses achados (peça 4, p. 9) :
	72. Pelo exposto, creio que na¿o restou esclarecido se houve pagamentos por servic¿os na¿o executados. Assim, de forma a na¿o tumultuar o presente feito, que ja¿ se encontra em esta¿gio mais avanc¿ado em relac¿a¿o a outros to¿picos, entendo pertinente a constituic¿a¿o de processo apartado especi¿fico para que sejam apuradas as ocorre¿ncias referentes a falhas na execuc¿a¿o dos contratos decorrentes dos prego¿es presenciais 384/2013, 035/2014 e 045/2014. 
	73. Nesse apartado que vier a ser constitui¿do, deve a unidade te¿cnica efetuar as dilige¿ncias e inspec¿o¿es pertinentes para o saneamento do feito e, se for o caso, realizar novas oitivas dos responsa¿veis de acordo com os fatos apurados. 
9	Outro aspecto foi levantado no processo, quando ele já se encontrava em sede de Gabinete, referente a documentos trazidos aos autos, apontando que o então interventor da unidade de saúde em questão havia promovido contratação por dispensa de licitação com empresa da qual figuraria como presidente. Como seu teor não teria repercussão nas demais condutas analisadas no TC Processo 024.434/2014-0, o relator entendeu pertinente determinar à unidade técnica competente do TCU, em sede de processo apartado, dar seguimento à apreciação do feito.  
10	Em face do exposto, o Acórdão 1628/2018-TCU-Plenário, relatoria do Ministro Benjamin Zymler, acerca das mencionadas questões, saiu com a seguinte deliberação:
	9.7. determinar a¿ Secex-PR, que, no prazo ma¿ximo de noventa dias, independentemente da interposic¿a¿o de recurso contra os subitens anteriores deste aco¿rda¿o, constitua processos apartados para apurar: 
	9.7.1. as ocorre¿ncias relacionadas a pagamentos indevidos no bojo das execuc¿a¿o dos contratos decorrentes dos prego¿es presenciais 384/2013, 035/2014 e 045/2014, realizados pela Prefeitura Municipal de Balnea¿rio Camboriu¿ - SC; 
	9.7.2. a autorizac¿a¿o, pelo enta¿o dirigente do Hospital Municipal Ruth Cardoso, de contratac¿a¿o, por dispensa de licitac¿a¿o, de empresas nas quais esse dirigente figurava como so¿cio ou administrador; 
11	Para dar cumprimento à determinação do acórdão, a Secex-PR autuou a presente representação, que recebeu a primeira instrução à peça 17, com proposta de diligência à Secretaria Municipal de Saúde de Balneário Camboriú/SC, que foi ratificada por meio do pronunciamento da unidade, peça 18, para que fossem encaminhados documentos relativos aos seguintes aspectos:
11.1	relação do que foi pago à época, a fonte e a documentação que comprove a execução dos serviços contratados;
11.2	documentação que comprove o quantitativo de cirurgias eletivas realizadas referentes ao período de 1/1/2013 a 3/10/2014;
11.3	comprovantes de pagamento;
11.4	comprovação das respectivas glosas quando não realizadas as cirurgias em sua totalidade;
11.5	relação de todas as empresas contratadas por dispensa de licitação no período em o Sr. Eroni Forestil foi interventor ou dirigente, incluindo CNPJ, valor, período da contratação e origem dos recursos.
12	Apesar de o município ter sido regularmente notificado da diligência, peças 19-22, ele se manteve inerte. Por essa razão, em sede de instrução pretérita, peça 24, que contou com a anuência do dirigente da unidade, peça 25, foi proposta audiência da atual Secretária Municipal de Saúde, em decorrência da omissão na apresentac¿a¿o das informac¿o¿es requeridas por meio de diligência, além da reiteração da própria medida sanatória para que o município de Balneário Camboriú encaminhasse ao TCU os seguintes itens:
	a) documentac¿a¿o que comprove a efetiva prestac¿a¿o dos servic¿os, incluindo relac¿a¿o do que foi pago a¿ e¿poca, a fonte de recursos e a documentac¿a¿o que comprove a execuc¿a¿o dos servic¿os contratados com base nos Prego¿es Presenciais 384/2013, 35/2014 e 45/2014; 	
	b) documentac¿a¿o que comprove o quantitativo de cirurgias eletivas realizadas referentes ao peri¿odo de 1/1/2013 a 3/10/2014, juntando os comprovantes de pagamento e o das respectivas glosas (no caso da na¿o realizac¿a¿o das cirurgias em sua totalidade) ; e 
	c) relac¿a¿o de todas as empresas contratadas por dispensa de licitac¿a¿o no peri¿odo em que o Sr. Eroni Foresti foi interventor ou dirigente do Hospital Municipal Ruth Cardoso, incluindo: (c.1) CNPJ da empresa contratada; (c.2) valor do contrato; (c.3) peri¿odo em que vigorou a contratac¿a¿o; e (c.4) origem dos recursos (se federal, estadual ou municipal) . 
	EXAME TÉCNICO
13	Preliminarmente, reitera-se a análise de admissibilidade já empreendida à peça 17. 
14	Destaca-se que a audiência dirigida à Secretária Municipal de Saúde foi regularmente entregue, peça 29, bem como a diligência encaminhada à Secretaria de Saúde de Balneário Camboriú, peça 28, que inclusive foi reiterada, peças 30-31. O município apresentou resposta, que está acostada às peças 32-35, cujo teor será analisado a seguir; a responsável convocada em audiência, por sua vez, se manteve inerte. 
	Informações da diligência
15	Em sede de peça 32, a Sra. Leila Suzete Zimmermann Crocomo informou que ocupa o cargo de Secretária Municipal de Saúde desde o dia 10/7/2020. Em razão da pandemia, que tem demandado soma de esforços da secretaria, solicitou dilação de prazo de 30 dias para apresentação dos documentos demandados em sede de diligência, mas encaminhou, às peças 33-34, documento mostrando a produc¿a¿o hospitalar e ambulatorial de 2013/2014 do Hospital Ruth Cardoso.
O pedido de dilação de prazo foi concedido à peça 36, mas o município não trouxe nenhum elemento adicional desde a última diligência.
	Análise
17	A Sra. Andressa Bertiel Willeke Hadad, que foi convocada em audiência para apresentar suas razões de justificativa, tomou ciência da oportunidade de contraditório encaminhada por meio do ofício de peça 27, como faz prova o documento de ciência de peça 29, entregue no endereço registrado no sistema CPF. Apesar disso, ela não compareceu aos autos para apresentar sua defesa quanto à omissão na apresentac¿a¿o das informac¿o¿es requeridas por meio de diligência.
18	Impende destacar que a servidora em tela ocupou o cargo de Secretária de Saúde e Saneamento no período de 18/10/2017 a 9/7/2020, conforme dados obtidos no Portal Transparência do município Balneário Camboriú (peça 44) . Por conseguinte, era dela o dever de responder aos ofícios de diligência de peças 19, 21 e 27, no entanto, manteve-se omissa em todos eles.
19	Assim, transcorrido regularmente o prazo regimental fixado, e não tendo a aludida responsável apresentado razões de justificativa, entende-se que deverá ser considerada revel, dando-se prosseguimento ao processo, de acordo com o art. 12, § 3º, da Lei 8.443/1992, cabendo aplicação da multa do artigo 58, inciso IV, dessa mesma lei.	 
20	Quanto à diligência, apesar das reiteradas tentativas, as informações trazidas ao TCU foram muito restritas, as quais, inclusive, poderiam ter sido levantadas por meio do SIH (Sistema de Internação Hospitalar) , via TABNET. Nesse sentido, considerando a dificuldade na obtenção de dados necessários para sanear o processo, buscaram-se informações via diversos sistemas, a saber: SIH, SIGTAP (Sistema de Gerenciamento da Tabela de Procedimentos, Medicamentos e OPM do SUS) , CNPJ (Cadastro Nacional de Pessoa Jurídica) , Portal Transparência do município de Balneário Camboriú, cuja análise será exposta a seguir. 
21	De acordo com dados levantados no sistema SIH, a realização de cirurgias eletivas nas diversas especialidades contratadas (Cirurgia Geral, Oftalmologia, Otorrinolaringologia, Ortopedia, Urologia, Ginecologia) não alcançou a quantidade pactuada na quase totalidade dos casos, como se pode verificar no quadro abaixo: 
	Quadro 2 - Produção de procedimentos cirúrgicos eletivos
	PROCEDIMENTOS CIRÚRGICOS
	REALIZADOS JUL/2013 A DEZ/14 (PRODUÇÃO TABNET) 
	DEVERIAM TER SIDO PRODUZIDOS TOTAL JUL/13 A DEZ/14 (CONTRATOS - PEÇA 28) 
	% EXECUÇÃO

	APARELHO DIGESTIVO, ÓRGÃOS ANEXOS E PAREDE ABDOMINAL/PEDIÁTRICA/UROLOGIA/GINECOLOGIA
	342
	1140
	30,00%

	OFTALMÓGICA
	2
	1020
	0,20%

	ORTOPÉDICA
	468
	680
	68,82%

	OTORRINOLARINGOLOGIA
	12
	112
	10,71%

	Fonte: SIH (TABNET) e contratos (peça 28) 
22	Importante trazer algumas explicações acerca do quadro acima. A produção realizada de agosto de 2013 a dezembro de 2014 foi obtida no SIH, via TABNET. Quanto ao volume total que deveria ter sido produzido, obtiveram-se os números nos contratos juntados à peça 28 do TC Processo 024.434/2014-0. 
23	Sobre as quantidades apresentadas, destaca-se que a Cirurgia Geral corresponde a procedimentos da tabela SIGTAP e SIH constantes em APARELHO DIGESTIVO, ÓRGÃOS ANEXOS E PAREDE ABDOMINAL; a Otorrinolaringologia, aos de VIAS AÉREAS SUPERIORES, FACE, CABEÇA E PESCOÇO; a Urologia, aos do APARELHO GENITURINÁRIO.
24	Com relação à Cirurgia Pediátrica, observando a lista dos procedimentos contemplados no contrato de peça 27 do TC Processo 024.434/2014-0, p. 60-61, evidenciam-se que são constantes tanto do rol da Cirurgia Geral quanto da Urologia. Na área de Ginecologia, por sua vez, incluem procedimentos de mama e da Urologia. Em razão disso, como o SIH, por meio do TABNET, não traz os procedimentos especificados como sendo da Cirurgia Pediátrica e da Ginecologia, mas tão somente de APARELHO DIGESTIVO, ÓRGÃOS ANEXOS E PAREDE ABDOMINAL, APARELHO GENITURINÁRIO e MAMA, dentre os quais também estão incluídas as cirurgias contempladas das duas primeiras áreas mencionadas, decidiu-se avaliar a produção somando essas três áreas trazidas no SIH, as quais contemplariam a execução dos serviços cirúrgicos contratados de Cirurgia Geral, Cirurgia Pediátrica, Urologia e Ginecologia.
25	Observa-se no Quadro 2 que a produção ficou muito abaixo do volume contratado, com o maior deles, Cirurgia Ortopédica, apresentando aproximadamente 69% de execução. Impende destacar que, apesar desse reduzido cumprimento das cirurgias eletivas pactuadas, os contratos foram pagos em seu valor integral em quase todos os meses, com uma pequena redução percentual de cerca de 4% em, no máximo, três meses de vigência do contrato correspondente, conforme quadro 3 abaixo: 
	Quadro 3 - Valores pagos nos contratos
 
	Fonte: Portal Transparência do Município de Balneário Camboriú (tabela produzida com base nos dados obtidos de notas fiscais listadas no portal, conforme arquivo "NFs por especialidade" juntado como item não digitalizável, vinculado à peça 43) .
26	Os valores contratados dos procedimentos tratados, conforme dados obtidos à peça 28 do TC Processo 024.434/2014-0, eram os seguintes:
	Quadro 4 - Valores pactuados nos contratos

	Fonte: peça 28 do TC Processo 024.434/2014-0
27	Diante dos dados expostos, fica evidente a incidência de débito no presente caso, visto que o serviço contratado foi pago ou em sua integralidade ou em parcelas muitos próximas a ela, mesmo com fração importante de seu objeto, referente à execução de cirurgias eletivas pactuadas, tendo sido cumprida em percentual muito abaixo do acordado. 
28	Cabe, portanto, apurar a quantia do débito incidente na situação objeto de análise dos autos. Após levantar todos os pagamentos referentes aos contratos ora analisados no período de 2013 e 2014, levantou-se, junto à Administração de Balneário Camboriú, peça 38, a origem dos referidos recursos, dando origem à tabela juntada à peça 39.
29	Ao avaliar a referida tabela, observa-se que os recursos federais alcançaram aproximadamente 22,5% dos recursos totais pagos nos referidos contratos (R$ 343.304,06/ R$ 1.518.990,47) . A maior parcela do valor desses contratos foi paga com recursos do próprio município (R$ 1.029.158,61 - 67,75%) .
30	Para realizar o cálculo do débito, é importante explicar que, como não estava disponível nos autos o valor correspondente ao custo das cirurgias eletivas pactuadas, optou-se por utilizar o valor do serviço profissional dos procedimentos ajustados na tabela SIGTAP. Levando-se em consideração que não se tinha a quantidade de cada procedimento que deveria ser realizada, considerou-se o valor médio e mediano do conjunto listado de cirurgias eletivas constantes à peça 28, p. 60-61, para a Cirurgia Geral, Pediátrica, Oftalmológica, Otorrinolaringológica, Urológica e Ginecológica; dos comprovantes juntados à peça 37, p. 139-178, do TC Processo 024.434/2014-0, para as Cirurgias Ortopédicas; e, por fim, da lista das cirurgias mais frequentes obtidas no sítio da Associação Brasileira de Cirurgia Pediátrica, https://cipe.org.br/novo/casos-comuns/, para as Cirurgias Pediátricas, peça 40. 
31	Tendo por base tais dados e considerando apenas os pagamentos realizados com recursos federais, levantou-se inicialmente a quantidade de procedimentos que deveriam ter sido produzidos para Urologia de setembro de 2013 a janeiro de 2014 e comparou-se com a que foi efetivamente realizado. A diferença foi multiplicada pelo valor médio e mediano calculado com base no custo de serviços profissionais pactuados para Urologia na tabela SIGTAP. Em seguida, ajustou-se o resultado encontrado pelo percentual pago do contrato frente ao que havia sido ajustado. 
32	Esse mesmo procedimento foi realizado com cirurgias de Ortopedia de fevereiro a julho de 2014 e com o somatório das Cirurgias Gerais, Cirurgias Pediátricas e Urológicas no mesmo intervalo mencionado. A junção dessas três especialidades se fez necessária no presente caso porque há procedimentos comuns entre a Cirurgia Geral e a Urológica com as Cirurgias Pediátricas e o SIH não traz a quantidade de procedimentos realizados nessa última especialidade. Nesse sentido, para chegar ao valor mais próximo da realidade, a somatória dos três seria a forma mais adequada de trabalhar no presente caso. 
33	O resultado dos cálculos mencionados está apresentado no quadro abaixo: 
	Quadro 5 - Cálculo do débito
	 
	UROLOGIA (SET/2013) 
	UROLOGIA (OUT/2013 a JAN/2014) 
	CIRURGIA GERAL/CIRURGIA PEDIÁTRICA/UROLOGIA/GINECOLOGIA (FEV/2014 A JUL/2014) 
	ORTOPÉDICA (FEV/2014 A JUL/2014) 

	QUANTIDADE QUE DEVERIA TER PRODUZIDO 
	10
	40
	380
	240

	QUANTIDADE EFETIVAMENTE PRODUZIDA
	2
	15
	107
	174

	DIFERENÇA
	8
	25
	273
	66

	VALOR PAGO A MAIOR (MÉDIA) - AJUSTADO PELO % RECEBIDO FRENTE A CONTRATADO 
	 R$        1.119,38 
	 R$         3.498,05 
	 R$         37.083,66 
	 R$         8.249,98 

	VALOR PAGO A MAIOR (MEDIANA) - AJUSTADO PELO % RECEBIDO FRENTE A CONTRATADO 
	 R$        1.173,12 
	 R$         3.666,00 
	 R$         37.268,03 
	 R$         7.494,71 

	VALOR TOTAL CONTRATO
	 R$      10.710,00 
	 R$        53.550,00 
	 R$        231.840,00 
	 R$       73.836,00 

	VALOR TOTAL RECEBIDO
	 R$      10.710,00 
	 R$        53.550,00 
	 R$        215.315,03 
	 R$       73.439,03 

	% RECEBIDO/CONTRATADO
	100,00%
	100,00%
	92,87%
	99,46%

	Fonte: produção própria, com base nos dados do Porta Transparência, na tabela SIGTAP e nos contratos de peça 28 do TC Processo 024.434/2014-0 (planilha completa do cálculo do débito juntada como item não digitalizável, vinculado à peça 43) .
34	Portanto, o débito que pode ser apurado com base nos cálculos acima pode ser assim apresentado: R$ 49.951,06, tendo por base a média dos valores da tabela SIGTAP; e R$ 49.601,86, calculado em relação à mediana das quantias levantadas no SIGTAP. Atualizando o maior desses valores no sistema débito, ou seja, as parcelas calculadas com base na média, tendo por base a data do último pagamento realizado em cada um dos grupos em questão, chega-se a uma quantia atualizada, até 1º/1/2017, de R$ 60.508,50, conforme captura de tela do sistema Débito, na figura abaixo:
Figura 1 - Atualização débito até 1º/1/2017

Fonte: Sistema Débito
35	Quanto à responsabilidade pelo débito apurado, ela poderá ser imputada conforme análise detalhadamente feita pela equipe de auditoria no relatório de peça 7, cujo trecho trago para esta instrução para melhor esclarecimento da matéria (peça 7, p. 37-38) :
Pela irregularidade verificada neste achado [Irregularidades na liquidac¿a¿o das despesas decorrentes dos Contratos de Prestac¿a¿o de Servic¿os Me¿dicos para o Hospital Municipal Ruth Cardoso e do credenciamento de me¿dicos para a prestac¿a¿o de servic¿os de Sau¿de Ambulatorial e de Consulta Me¿dica em Atenc¿a¿o Especializada], atribui-se responsabilidade aos gestores relacionados no anexo deste Relato¿rio de Auditoria. 
	Propo¿e-se, portanto, com fundamento no art. 43, inc. II, da Lei 8.443/1992 c/c o art. 250, inc. IV, do RITCU, promover a audie¿ncia dos seguintes responsa¿veis: 
	a) Marco Oti¿lio Duarte Rodrigues (CPF XXX.407.377-XX) , Secreta¿rio de Sau¿de e Saneamento do Munici¿pio de Balnea¿rio Camboriu¿/SC, peri¿odo de gesta¿o: a partir de 2/5/2013; e 
	b) Sabrina dos Santos Soares (CPF XXX.166.279-XX) , Gestora do Fundo Municipal de Sau¿de de Balnea¿rio Camboriu¿/SC, peri¿odo de gesta¿o: a partir de 29/4/2013; 
	Conduta: assinaram Notas de Subempenho Orc¿amenta¿rio, autorizando pagamentos decorrentes da execuc¿a¿o dos Contratos de Prestac¿a¿o de Servic¿os Me¿dicos para o Hospital Municipal Ruth Cardoso e de credenciamento de me¿dicos para a prestac¿a¿o de servic¿os de Sau¿de Ambulatorial e de Consulta Me¿dica em Atenc¿a¿o Especializada, em que foram identificadas irregularidades na liquidac¿a¿o das despesas, considerando a inexiste¿ncia de documentos e procedimentos capazes de comprovar a efetiva prestac¿a¿o dos servic¿os, em descumprimento ao preconizado nos arts. 62 e 63 da Lei 4.320/1964. 
	c) Leila Chaves Cabral (CPF XXX.395.989-XX) , Diretora Geral de Gesta¿o Hospitalar do Hospital Municipal Ruth Cardoso, gesta¿o: a partir de 20/5/2013; e 
	d) Mauri¿cio Chedid dos Santos (CPF XXX.634.999-XX) , Diretor de Divisa¿o Administrativo e Financeiro do Hospital Municipal Ruth Cardoso, gesta¿o: a partir de 3/10/2013; 
	Conduta: atestaram as notas fiscais decorrentes da execuc¿a¿o dos Contratos de Prestac¿a¿o de Servic¿os Me¿dicos para o Hospital Municipal Ruth Cardoso, cujas despesas foram liquidadas irregularmente ante a inexiste¿ncia de documentos e procedimentos capazes de comprovar a efetiva prestac¿a¿o dos servic¿os, em descumprimento ao preconizado nos arts. 62 e 63 da Lei 4.320/1964. 
	e) Marco Anto¿nio Ribeiro (CPF XXX.263.540-XX) , Assessor Te¿cnico da Secretaria de Sau¿de e Saneamento do Munici¿pio de Balnea¿rio Camboriu¿/SC; peri¿odo de gesta¿o: a partir de 28/4/2011; 
	Conduta: atestou as notas fiscais decorrentes da execuc¿a¿o dos Contratos de credenciamento de me¿dicos para a prestac¿a¿o de servic¿os de Sau¿de Ambulatorial e de Consulta Me¿dica em Atenc¿a¿o Especializada, cujas despesas foram liquidadas irregularmente ante a inexiste¿ncia de documentos e procedimentos capazes de comprovar a efetiva prestac¿a¿o dos servic¿os, em descumprimento ao preconizado nos arts. 62 e 63 da Lei 4.320/1964. 
 (...) 
Pela irregularidade verificada neste achado [Falta de comprovac¿a¿o da realizac¿a¿o das cirurgias eletivas previstas nos contratos], atribui-se responsabilidade aos gestores relacionados no anexo deste Relato¿rio de Auditoria. 
Propo¿e-se, portanto, com fundamento no art. 43, inc. II, da Lei 8.443/1992 c/c o art. 250, inc. IV, do RITCU, promover a audie¿ncia dos seguintes responsa¿veis: 
a) Sr. Marco Oti¿lio Duarte Rodrigues (CPF XXX.407.377-XX) , Secreta¿rio de Sau¿de e Saneamento do Munici¿pio de Balnea¿rio Camboriu¿/SC, peri¿odo de gesta¿o: a partir de 2/5/2013; e 
b) Leila Chaves Cabral (CPF XXX.395.989-XX) , Diretora Geral de Gesta¿o Hospitalar do Hospital Municipal Ruth Cardoso, gesta¿o: a partir de 20/5/2013. 
Conduta: na condic¿a¿o de Secreta¿rio de Sau¿de e Saneamento e de Diretora Geral de Gesta¿o do HMRC, os gestores se omitiram no dever de adotar as provide¿ncias necessa¿rias para garantir a realizac¿a¿o de todas as cirurgias eletivas estabelecidas nos Termos de Refere¿ncias dos contratos celebrados para a prestac¿a¿o de servic¿os me¿dicos no Hospital Municipal Ruth Cardoso e, ainda, atestaram e autorizaram os pagamentos das respectivas faturas em valor integral. Por tal motivo, devem apresentar suas razo¿es de justificativas acompanhadas de documentac¿a¿o comprobato¿ria de realizac¿a¿o de todas as cirurgias eletivas previstas nos contratos decorrentes do Prego¿es Presenciais n. 384/2013, 035/2014 e 045/2014 e respectivos Termos de Refere¿ncia, sob pena de glosa dos valores pagos indevidamente e imputac¿a¿o de de¿bito aos responsa¿veis. 
36	Acerca da responsabilidade imputada ao Marco Anto¿nio Ribeiro, Assessor Te¿cnico da Secretaria de Sau¿de e Saneamento do Munici¿pio de Balnea¿rio Camboriu¿/SC, entende-se que não se aplica ao caso concreto, visto que tratou de contratos de credenciamento de me¿dicos para a prestac¿a¿o de servic¿os de Sau¿de Ambulatorial e de Consulta Me¿dica em Atenc¿a¿o Especializada, o que não alcança os casos analisados nos presentes autos, que são relacionados à prestação de serviços médicos cirúrgicos. Quanto aos demais responsáveis, no entanto, entende-se que a análise foi pertinente e adequada, motivo pelo qual se adota na íntegra na presente instrução. 
37	Importante destacar que o Sr. Marco Oti¿lio Duarte Rodrigues atuou como Secretário de Sau¿de e Saneamento do Munici¿pio de Balnea¿rio Camboriu¿/SC de 3/5/2013 a 1º/2/2015, conforme dados obtidos no Portal Transparência do município Balneário Camboriú (peça 45) . 
38	A Sra. Sabrina dos Santos Soares, por sua vez, atuou como Gestora do Fundo Municipal de Sau¿de de Balnea¿rio Camboriu¿/SC de 24/3/2013 a 31/12/2016, conforme informações obtidas no Portal Transparência do município Balneário Camboriú (peça 46) . 
39	A Sra. Leila Chaves Cabral exerceu o cargo de Diretora Geral de Gesta¿o Hospitalar do Hospital Municipal Ruth Cardoso de 20/5/2013 a 1º/6/2015, conforme dados obtidos no Portal Transparência do município Balneário Camboriú (peça 47) . 
40	O Sr. Mauri¿cio Chedid dos Santos exerceu o cargo de Diretor de Divisa¿o Administrativo e Financeiro do Hospital Municipal Ruth Cardoso, de 3/10/2013 a 8/4/2015, conforme dados obtidos no Portal Transparência do município Balneário Camboriú (peça 48) . 
41	Esses apontamentos sobre o período de gestão são necessários para saber qual parcela do débito deve caber a cada um dos responsáveis listados. Sobre esse aspecto, destaca-se que o único servidor que não ocupou o cargo que trazia as atribuições que lhe implicaram responsabilização durante todo o período de vigência dos contratos analisados foi o Sr. Mauri¿cio Chedid dos Santos, visto que só passou a ocupar o cargo de Diretor de Divisa¿o Administrativo e Financeiro do Hospital Municipal Ruth Cardoso a partir de 3/10/2013.
42	Em razão disso, a ele não deve caber a parcela do débito referente a setembro de 2013, restando a solidariedade com os outros três responsáveis em relação às demais parcelas. Por conseguinte, quanto à parcela de setembro de 2013, a responsabilidade deve incidir sobre o Sr. Marco Oti¿lio Duarte Rodrigues, a Sra. Sabrina dos Santos Soares e a Sra. Leila Chaves Cabral; as parcelas de outubro de 2013 a julho de 2014 ficam sob a responsabilidade solidária desses três responsáveis em conjunto com o Sr. Mauri¿cio Chedid dos Santos.
43	Apesar de entender que seria pertinente responsabilizar os mencionados servidores pelo débito apurado, de acordo com o período de gestão de cada um deles, destaca-se que, nos termos do artigo 6º, inciso I, da IN/TCU 71/2012, com redação alterada pela IN/TCU 76/2016, "salvo determinação em contrário do Tribunal de Contas da União, fica dispensada a instauração da tomada de contas especial" na hipótese em que "o valor do débito for inferior a R$ 100.000,00, considerando o modo de referenciação disposto no § 3º deste artigo", que, no presente caso, estabelece a necessidade de atualizar o valor do débito até 1º/1/2017.
44	Em face do exposto, como o débito apurado com a aplicação dos recursos federais no caso ora analisado não alcançou a cifra limite para instauração de tomada de contas especial, não caberá conversão da presente representação nessa modalidade de processo com vistas a buscar o ressarcimento do dano ao erário.
45	Por outro lado, considerando que parcela considerável envolvida nos contratos analisados foram executadas com recursos do município de Balneário Camboriú e que, conforme análise empreendida nos parágrafos 21-27, há incidência de débito, tendo em vista que o serviço contratado foi pago em valores muito acima do que foi cumprido em termos de cirurgias eletivas pactuadas, cabe representar ao Tribunal de Contas do Estado de Santa Catarina, a fim de que possa tomar as providências que entender cabíveis no âmbito de sua competência. 
46	Outro ponto que precisa ser analisado nesta instrução é a suposta contratação irregular de empresas da qual o Sr. Eroni Foresti seria sócio ou administrador, por meio de dispensa de licitação, na época em que atuava como interventor do Hospital Municipal Ruth Cardoso. 
47	Segundo dados obtidos no Portal Transparência do município de Balneário Camboriú, o Sr. Eroni Foresti ocupou cargos na Administração Pública de Balneário de Camboriú de 24/11/2011 a 12/6/2013, como Diretor Geral de Gestão Hospitalar do Hospital Municipal Ruth Cardoso e Diretor da Divisão de Saúde do município, e de 1/12/2015 a 31/12/2016, como Secretário de Saúde e Saneamento (peça 49) . Fica evidenciado, portanto, seu vínculo com a gestão municipal em questão no período mencionado.
48	Ao pesquisar no sistema CNPJ, evidencia-se que o CPF do Sr. Eroni Foresti estava vinculado a duas empresas, a saber: Cooperativa de Especialidades Médicas de Trabalho de Santa Catarina e Kvalito Assessoria e Aperfeiçoamento Profissional Eireli.
Figura 2 - Dados Sr. Eroni Foresti no Sistema CPF

	Fonte: Sistema CPF
49	No Portal Transparência do município de Balneário Camboriú, foram identificados diversos empenhos emitidos pela prefeitura de Balneário de Camboriú para a empresa Cooperativa Especialidades Médica de Trabalho de Santa Catarina, conforme dados registrados na peça 50 dos autos.
50	Como se pode verificar nos dados da peça 50, os empenhos foram emitidos entre junho de 2012 e junho de 2014. Destaca-se que o Sr. Eroni Foresti deixou de ser cooperado no período de 24/5/2012 e só retornou quando já não tinha mais vínculo com a prefeitura de Balneário de Camboriú, em 2/10/2013. Ele só voltou a ter outra função no munícipio correspondente em dezembro de 2015. 
51	Assim, resta evidente que não houve formalização de contrato entre a Coopermesc e a prefeitura em tela, durante o período em que o Sr. Eroni Foresti era ao mesmo tempo cooperado e servidor público. 
52	Nos termos do artigo 9º, inciso III, da Lei 8.666/1993, servidor de órgão ou entidade contratante ou responsável pela licitação não pode participar da licitação ou execução de obra ou serviço e de fornecimento de bens a eles necessários.
53	No caso em tela, portanto, não houve descumprimento da exigência normativa, visto que o servidor mencionado se desligou da cooperativa durante todo o período em que ele estava exercendo função na prefeitura de Balneário e, ao mesmo tempo, a referida entidade estava contratando com a referida administração. Não cabe, portanto, falar-se em conflito de interesse no presente caso. 
	CONCLUSÃO
54	A análise empreendida na presente instrução permite concluir que, em sede de contratos firmados com base nos Prego¿es Presenciais 384/2013, 35/2014 e 45/2014, para prestação de serviços de Cirurgia Geral, Cirurgia Pediátrica, Ginecologia, Urologia, Otorrinolaringologia, Oftalmologia e Ortopedia, os pagamentos realizados não consideraram a baixa execução das cirurgias eletivas pactuadas nos respectivos contratos, como fazem prova os Quadros 2-4 apresentados no exame técnico desta instrução (parágrafos 19-27) . 
55	Com base em informações levantadas no Portal Transparência do município de Balneário Camboriú, no SIH, no SIGTAP, bem como nos dados enviados pela administração da municipalidade via e-mail, foi possível apurar que os recursos federais envolvidos na execução dos contratos analisados alcançaram a cifra de aproximadamente 22,5%. Assim, considerando apenas essa parcela de recursos, o valor do débito apurado nos autos não alcançou o limite dos R$ 100.000,00 previstos no artigo 6º, inciso I, da IN/TCU 71/2012, com redação alterada pela IN/TCU 76/2016, abaixo do qual dispensa a instauração de tomada de contas especial (parágrafos 28-43) .
56	Em razão do exposto, não cabe, no presente caso, conversão da representação ora analisada em tomada de contas especial. Por outro lado, considerando o evidente dano incidente nos contratos em questão e o elevado montante de recursos municipais envolvidos, caberá propor representação ao Tribunal de Contas do Estado de Santa Catarina, para que adote as providências que entender convenientes (parágrafos 44-45) . 
57	Quanto ao segundo ponto objeto de análise dos autos, referente à suposta contratação irregular de empresas da qual o Sr. Eroni Foresti seria sócio ou administrador, por meio de dispensa de licitação, na época em que atuava como interventor do Hospital Municipal Ruth Cardoso, a análise empreendida na presente instrução permitiu concluir que não houve afronta aos termos estabelecidos no artigo 9º, inciso III, da Lei 8.666/1993. De acordo com o exame dos dados levantados no Portal Transparência do município de Balneário Camboriú e no sistema CNPJ, o servidor em questão se desligou da cooperativa da qual era sócio cooperado durante todo o período em que esteve exercendo função na prefeitura e, ao mesmo tempo, a entidade estava contratando com a referida administração, afastando, por conseguinte, eventual incidência de conflito de interesse no presente caso (parágrafos 46-53) .
58	Assim, entende-se que a presente representação deve ser admitida e julgada parcialmente procedente apenas na parte que se refere a pagamentos por serviços não executados em contratos firmados pela Prefeitura Municipal de Balneário Camboriú/SC para obtenção de serviços médicos para o Hospital Municipal Ruth Cardoso, mediante pregões presenciais 384/2013, 35/2014 e 45/2014, ainda que não haja indicação de conversão em tomada de contas especial, visto não ultrapassar o limite estabelecido no artigo artigo 6º, inciso I, da IN/TCU 71/2012.
59	Por fim, quanto à audiência da Sra. Andressa Bertiel Willeke Hadad em razão da omissão na apresentac¿a¿o das informac¿o¿es requeridas por meio de diligência, entende-se que lhe deva ser aplicada a revelia, aplicando-se-lhe a multa do artigo 58, inciso IV, da Lei 8.443/1992 (parágrafos 17-19) .
	PROPOSTA DE ENCAMINHAMENTO
60.	Diante do exposto, submetem-se os autos à consideração superior, propondo ao Tribunal:
60.1	conhecer da presente representação, satisfeitos os requisitos de admissibilidade previstos nos arts. 235 e 237, inciso VII, do Regimento Interno deste Tribunal e no art. 103, § 1º, da Resolução - TCU 259/2014, para, no mérito, considerá-la parcialmente procedente;
60.2	considerar revel, para todos os efeitos, a Sra. Andressa Bertiel Willeke Hadad (CPF XXX.465.200-XX) , dando-se prosseguimento ao processo, com fundamento no art. 12, § 3º, da Lei 8.443/1992;
60.3	aplicar à Sra. Andressa Bertiel Willeke Hadad, CPF XXX.465.200-XX, ex-Secretária de Saúde do município de Balneário Camboriú, individualmente, a multa prevista no art. 58, IV, da Lei 8.443/1992, fixando-lhe o prazo de 15 (quinze) dias, a contar da notificação, para que comprove, perante o Tribunal (art. 214, inciso III, alínea "a", do Regimento Interno/TCU) , o recolhimento da dívida ao Tesouro Nacional, atualizada monetariamente desde a data do acórdão que vier a ser proferido até a data do efetivo recolhimento, se for paga após o vencimento, na forma da legislação em vigor;
60.4	autorizar, desde logo, nos termos do art. 28, inciso II, da Lei 8.443/1992, a cobrança judicial da dívida, caso não atendida a notificação e não seja possível o desconto determinado no art. 46 da Lei 8.112/1990;
60.5	representar ao Tribunal de Contas do Estado de Santa Catarina, com fundamento no artigo 71, inciso XI, da CRFB, no artigo 1º, inciso VIII, da Lei 8.443/1992, e no artigo 1º, inciso XVI, do Regimento Interno do TCU, enviando cópia destes autos, acerca dos pagamentos realizados em valores muito acima do que foi cumprido em termos de cirurgias eletivas pactuadas nos contratos de prestação de serviços de Cirurgia Geral, Cirurgia Pediátrica, Urologia, Ginecologia, Oftalmologia, Ortopedia e Otorrinolaringologia, firmados mediante os pregões presenciais 384/2013, 35/2014 e 45/2014, analisados nos parágrafos 20-45 da presente instrução;
60.6	informar ao município de Balnea¿rio Camboriu¿/SC e aos representados listados nos autos do acórdão que vier a ser proferido, destacando que o relatório e o voto que fundamentam a deliberação ora encaminhada podem ser acessados por meio do endereço eletrônico www.tcu.gov.br/acordaos."
É o Relatório.

não há.

Não atuou.

REPRESENTAÇÃO. AUTUAÇÃO EM CUMPRIMENTO AO ACÓRDÃO 1.628/2018-TCU-PLENÁRIO. PREGÕES PRESENCIAIS 384/2013, 035/2014 E 045/2014. RECURSOS FEDERAIS DO SISTEMA ÚNICO DE SAÚDE (SUS). CONTRATAÇÃO POR DISPENSA DE LICITAÇÃO NO HOSPITAL RUTH CARDOSO. VALOR DO DÉBITO INFERIOR AO MÍNIMO PARA INSTAURAÇÃO DE TCE PELO TRIBUNAL. NÃO-ATENDIMENTO DE DILIGÊNCIA. AUDIÊNCIA. REVELIA. MULTA.

REPRESENTAÇÃO (REPR)

Secretaria de Controle Externo da Saúde (Secex-Saúde).

Trata-se de representação formulada pela então Secretaria de Controle Externo do Paraná (Secex - PR) , em cumprimento à determinação proferida pelo item 9.7 do Acórdão 1628/2018-TCU-Plenário no bojo do TC Processo 024.434/2014-0 sob a relatoria do Ministro Benjamin Zymler, em função dos indícios de irregularidade na condução de pregões presenciais com os recursos do Sistema Único de Saúde (SUS) pelo Município de Balneário Camboriú - SC.
2.	Como visto, o Plenário do TCU teria prolatado o aludido item 9.7 do Acórdão 1.628/2018 nos seguintes termos:
	" (...) 9.7. determinar à Secex-PR, que, no prazo máximo de noventa dias, independentemente da interposição de recurso contra os subitens anteriores deste acórdão, constitua processos apartados para apurar: 
	9.7.1. as ocorrências relacionadas a pagamentos indevidos no bojo das execução dos contratos decorrentes dos pregões presenciais 384/2013, 035/2014 e 045/2014, realizados pela Prefeitura Municipal de Balneário Camboriú - SC; 
9.7.2. a autorização, pelo então dirigente do Hospital Municipal Ruth Cardoso, de contratação, por dispensa de licitação, de empresas nas quais esse dirigente figurava como sócio ou administrador"; 
3.	A 2ª Câmara do TCU deve conhecer preliminarmente, então, da presente representação, por preenchidos os requisitos legais e regimentais de admissibilidade, devendo no mérito, contudo, assinalar a sua parcial procedência.  
4.	Em linhas gerais, foi verificado que nos contratos firmados a partir dos prego¿es presenciais 384/2013, 35/2014 e 45/2014, custeados com recursos do SUS, para prestação de serviços de Cirurgia Geral, Cirurgia Pediátrica, Ginecologia, Urologia, Otorrinolaringologia, Oftalmologia e Ortopedia, os pagamentos realizados pelo Município de Balneário Camboriú - SC incorreram em irregularidades que acarretaram dano ao Erário, porém em valor inferior ao previsto no artigo 6º, inciso I, da IN/TCU 71/2012, com redação alterada pela IN/TCU 76/2016, para a instauração de tomada de contas especial pelo TCU.
5.	De todo modo, após a análise final do feito, a unidade técnica propôs o conhecimento da presente representação para, no mérito, assinalar a sua parcial procedência, tendo anotado, para tanto, a eventual identificação das seguintes circunstâncias:
	5.1. nos aludidos contratos para prestação de serviços de saúde, os pagamentos realizados pelo Município de Balneário Camboriú - SC, relativamente ao Hospital Municipal Ruth Cardoso, não teriam considerado a baixa execução das cirurgias eletivas então pactuadas, fato este que ensejaria a ocorrência de dano ao Erário, tendo em vista o pagamentos por serviços não executados;
	5.2. quanto à suposta contratação irregular de empresas da qual o Sr. Eroni Foresti seria sócio ou administrador, por meio de dispensa de licitação, na época em que atuava como interventor do Hospital Municipal Ruth Cardoso, concluiu-se por não haver irregularidade, pois o servidor em questão já estaria desvinculado da cooperativa da qual era sócio cooperado durante todo o período em que exerceu função na prefeitura, afastando, por conseguinte, eventual conflito de interesse; e
	5.3 a então secretária municipal de saúde Andressa Bertiel Willeke Hadad teria deixado de atender à diligência do Ofício .1352/2019-TCU/SecexSaúde, posteriormente reiterada pelo Ofício 889/2020-TCU/Seproc, deixando de encaminhar as informações necessárias para o esclarecimento das ocorrências mencionadas nos subitens 9.7.1 e 9.7.2 do aludido Acórdão 1628/2018-TCU-Plenário e, tendo sido chamada em audiência por meio do Ofício 12.491/2020-TCU/Seproc, também teria deixado de apresentar suas razões de justificativa para o descumprimento da diligência, assim caracterizando a sua revelia.
6.	O TCU pode incorporar o parecer da unidade técnica a estas razões de decidir, sem prejuízo, contudo, de promover os eventuais ajustes na proposta.
7.	Bem se sabe que, em sintonia, entre outros, com o Acórdão 6828/2017-TCU-Primeira Câmara; o Acórdão 3131/2010-TCU-Segunda Câmara; e o Acórdão 313/2015-TCU-Plenário, a jurisprudência do TCU estaria firmada no sentido da competência do Tribunal para fiscalizar a aplicação de recursos federais descentralizados aos municípios por meio do SUS. 
8.	Contudo, haja vista que o eventual débito a ser apurado se mostra inferior ao mínimo estabelecido para a instauração da tomada de contas especial pelo Tribunal, adequada se mostra a proposta da unidade técnica no sentido de levar o caso ao conhecimento do Tribunal de Contas do Estado de Santa Catarina, para que aquele órgão adote as providências de sua competência, proposta à qual adiciono o encaminhamento, também, ao Ministério da Saúde.
9.	Bem se sabe, ainda, que, em sintonia, entre outros, com o Acórdão 3015/2019-TCU-Primeira Câmara; o Acórdão 303/2008-TCU-Segunda Câmara; e o Acórdão 71/2014-TCU-Plenário, a jurisprudência do TCU estaria firmada no sentido da possibilidade de aplicação de multa pecuniária pelo não-atendimento injustificado de diligência, sem necessidade de audiência prévia, quando mencionada na comunicação pertinente a possibilidade dessa sanção, nos termos do art. 58, inciso IV, da Lei 8.443/1992.
10.	No caso em questão, não somente o aludido Ofício 1.352/2019-TCU/SecexSaúde (Peça 19) , da diligência, expressamente consignou a possibilidade de sanção diante do eventual não-atendimento, como ainda ocorreu a reiteração do expediente por meio do Ofício 889/2020-TCU/Seproc (Peça 21) e foi realizada a audiência por descumprimento pelo Ofício 12.491/2020-TCU/Seproc (Peça 27) , pelo que se conclui que a então secretária municipal teve toda a oportunidade para atender ao comando deste Tribunal, bem como para apresentar suas razões de justificativa, pelo que se viu garantido seu exercício ao contraditório e à ampla defesa.
11.	Diante, portanto, dos elementos de convicção até aqui obtidos neste processo, o TCU deve conhecer da presente representação para, no mérito, assinalar a sua parcial procedência, bem como considerar revel a então secretária municipal Andressa Bertiel Willeke Hadad, aplicando-lhe a multa prevista no art. 58, inc. IV da Lei n.º 8.443, de 1992, sem prejuízo de encaminhar a cópia do processo ao Ministério da Saúde para que adote as providências de sua competência e de assinalar o cumprimento da proferida pelo item 9.7 do Acórdão 1628/2018-TCU-Plenário.
Ante o exposto, pugno pela prolação do Acórdão ora submetido a este Colegiado.
TCU, Sala das Sessões, em 30 de novembro de 2021.
Ministro-Substituto ANDRÉ LUÍS DE CARVALHO 
Relator